【裁判字號】    90,交聲,198
【裁判日期】    901016
【裁判案由】    違反道路交通管理處罰條例聲明異議
【裁判全文】
臺灣臺北地方法院交通事件裁定                      九十年度交聲字第一九八號
    異議人即
    受處分人  甲○○
    代 理 人  陳建勛
右列受處分人因違反道路交通管理處罰條例案件，對於交通部公路局臺北區監理所中
華民國九十年二月十二日所為之處分( 原處分案號：北監六字第裁40-AL0000000號 )
聲明異議，本院裁定如左：
        主      文
原處分撤銷。
甲○○機器腳踏車所有人，因駕駛人停車時，在設有禁止停車標誌之處所停車，處新
臺幣陸佰元罰鍰。
        理      由
一、按「道路交通安全規則」第二條第一項第一款及「道路交通管理處罰條例」第三
    條第八款，均明文規定該等有關道路交通管理法規所稱之「汽車」包含「機器腳
    踏車」。汽( 機 )車駕駛人停車時，在設有禁止停車標誌、標線之處所不得停車
    ，「道路交通安全規則」第一百十二條第一項第四款有明文規定。如汽( 機 )車
    駕駛人停車時，有在設有禁止停車標誌、標線之處所停車之情形者，處新臺幣六
    百元以上一千二百元以下罰鍰，「道路交通管理處罰條例」第五十六條第一項第
    四款亦有處罰規定。
二、本件受處分人即異議人甲○○所有之一輛車牌FYH-616 號重型機器腳踏車，於八
    十九年十二月廿五日下午一時五十分許，為臺北市政府警察局捷運警察隊第一分
    隊執勤員警邱評查獲在臺北捷運木柵站設有「人行道禁停機車」標誌之人行道處
    所停車，以其有違反「道路交通管理處罰條例」第五十六條第一項第四款( 在設
    有禁止停車標誌之處所停車 )之情形，利用科學儀器( 照相機 )拍照採證並掣單
    ( 北市警交大字第AL0000000 號 )指定應到案日期( 九十年二月四日 )逕行舉發
    。嗣受處分人接獲採證相片及舉發違規通知單後，依規定於九十年二月五日到案
    提出申訴( 因九十年二月四日係星期日，故未逾期。又受處分人誤載書狀名稱為
    「聲明異議狀」 )，原處分機關因認其未依規定自動繳納罰鍰及未依規定到案聽
    候裁決，遂於九十年二月十二日依行為時「道路交通管理處罰條例」第五十六條
    第一項第四款規定，從重裁處新臺幣一千二百元罰鍰之處分。
三、訊據受處分人固不否認其將該輛車牌FYH-616 號重型機器腳踏車於前揭時地停車
    為警拍照之事實，惟矢口否認其有違反「道路交通管理處罰條例」規定之行為，
    辯稱略以其停車旁邊之人行道上雖然設有禁止停車標誌，但尚不足以表明捷運站
    之通道內亦禁止停車，主管機關既未設置禁止停車標誌，即不應處罰，且該輛重
    型機器腳踏車當日是由陳建勛駕駛云云。經查：右揭事實，業據證人( 舉發員警
     )邱評於本院調查中到庭具結證述綦詳，並提出違規停車採證相片及「人行道禁
    停機車」標誌相片附卷佐證。按證人邱評為原處分機關認定受處分人有前開違規
    行為之原證人，其到庭在本院法官面前以言詞供述本件訴訟上之待證事實( 即受
    處分人有前開在禁止停車處所停車之違規事實 )，本院由其上開供述已得有受處
    分人確有上開違規行為之心證，且於本件卷存證據資料內並無任何積極證據足以
    證明證人邱評上開供述係屬虛偽，亦無有足以令人顯信其供述為不可採之品性證
    據或前科證據存在，本院自不得僅以證人邱評為本件開單告發受處分人之員警而
    全盤抹煞其在訴訟上所具有之原證人資格。況查交通警察掣單舉發違反道路交通
    管理處罰條例所列之違規事實，本質上為行政處分，係公務員基於職務上之權力
    ，依法就特定之具體事件所為之具公法上效果之單方面行政行為，基於公務員為
    公法上行為具有公信力之原則，該行政行為當可被推定為真正，其據以依法處分
    之事實認定亦為正確無誤，從而本件受處分人空言否認其未違規停車之辯解無非
    係卸責之詞，不足採信。又受處分人未依「違反道路交通管理事件統一裁罰標準
    及處理細則」第二十四條規定向原處分機關告知違規駕駛人姓名、身分證統一編
    號及住址，從而原處分機關依「違反道路交通管理事件統一裁罰標準及處理細則
    」第二十四條後段及行為時「道路交通管理處罰條例」第五十六條第一項第四款
    規定，裁處該輛重型機器腳踏車所有人即受處分人新臺幣一千二百元罰鍰之處分
    ，固非無見，惟查九十年二月四日是星期日，受處分人既於翌日( 五日 )到案提
    出申訴，並未逾期已見前述，原處分機關從重裁處即有未洽。原處分即無法維持
    而應由本院予以撤銷，另依「違反道路交通管理事件統一裁罰標準及處理細則」
    第二十四條後段與「道路交通管理處罰條例」第五十六條第一項第四款規定，裁
    處新臺幣六百元罰鍰，以資適法。
據上論斷，應依道路交通案件處理辦法第二十條前段，裁定如主文。
中      華      民      國     九    十     年     十     月    十六    日
                          臺灣臺北地方法院交通法庭
                                          法  官    鍾  華
右正本證明與原本無異。
如不服本裁定，應於裁定送達後五日內向本院提出抗告狀。
                                          書記官    劉芸珊
中      華      民      國     九    十     年    十二    月     四     日


司法院資訊處製作；財團法人民間司法改革基金會備份。
